【裁判字號】    94,重訴,1
【裁判日期】    950112
【裁判案由】    給付不當得利
【裁判全文】
臺灣高雄地方法院民事判決               94年度重訴字第1號
原      告  高雄縣政府
法定代理人  丙○○
訴訟代理人  柯尊仁律師
複 代 理人  甲○○律師
被      告  台灣省自來水股份有限公司第七區管理處
法定代理人  乙○○
訴訟代理人  盧世欽律師
當事人間請求給付不當得利事件，本院民國94年12月29日言詞辯
論終結，判決如下：
  主  文
被告應給付原告新臺幣參佰玖拾柒萬伍仟柒佰伍拾柒元，及自九
十一年七月一日起至清償日止，按年息百分之五計算之利息。
原告其餘之訴駁回。
訴訟費用由被告負擔十分之三，餘由原告負擔。
本判決第一項於原告以新臺幣壹佰參拾貳萬伍仟元為被告供擔保
後，得假執行。但被告如以新臺幣參佰玖拾柒萬伍仟柒佰伍拾柒
元為原告預供擔保，得免為假執行。
原告其餘假執行之聲請駁回。
  事實及理由
一、原告主張：
（一）坐落高雄縣鳥松鄉○○段33地號、面積5893.44 平方公尺
      土地；同段43地號、面積5201.89 平方公尺土地；同段31
      地號、面積為37.98 平方公尺土地；同段36地號、面積40
      8.68平方公尺土地；同段37地號、面積711.99平方公尺土
      地等5 筆土地（下稱系爭土地），係原告所有，詎被告無
      任何正當權源，竟無權占用系爭土地供被告建造禮堂、辦
      公室、停車棚、快濾池、快濾大樓辦公室及被告公司之員
      工宿舍等使用。
（二）被告無權占用系爭土地，獲有相當於租金之利益，致原告
      受有損害，原告自得依不當得利之法律關係請求被告給付
      相當於租金之損害金。原告曾於民國90年8 月31日就被告
      無權占有之系爭土地，以高雄縣政府90年8 月31日90府財
      產字第141462號函請求被告給付每年按系爭土地申報地價
      5% 計 算相當於租金之損害金，惟被告均置之不理。系爭
      土地自85年1 月起至86年6 月底止之申報地價為新台幣（
      下同）2,000 元，86年7 月1 日起至92年12月底止之申報
      地價為2, 700元。依土地法第97條及第105 條之規定，原
      告得請求依系爭土地之各年度申報地價計算之總價額，按
      年息5%計算不當得利之金額。依此計算，被告共應給付原
      告12,533,032元之不當得利金額（原告就各筆土地所請求
      之期間及計算式，詳如附表一所示）。
（三）爰依不當得利之法律關係請求被告給付上開金額等語。並
      聲明：被告應給付原告12,533,032元，及自91年7 月1 日
      起至清償日止，按年息5%計算之利息；並願供擔保，請准
      宣告假執行。
二、被告則以：
（一）被告係奉行政院62年9 月14日台62經字第7757號函核定之
      臺灣省自來水事業實施統一經營方案，合併全省128 個水
      廠統一經營而成立，該等前水廠財產之移併悉依前臺灣省
      政府訂定之「臺灣省自來水事業資產負債淨值清查作業要
      點」第20條：「凡屬水廠列帳之土地、價購取得之土地，
      以及水廠現仍使用之土地，均列入移併，依左列計價原則
      辦理…….. 」 規定辦理。被告於澄清湖區內使用原告所
      有土地計48筆（含系爭5 筆土地），均為前澄清湖工業水
      廠時期即使用至今，依上開規定原本應計價投資予被告公
      司，但因當時地籍不完整，致遺漏辦理計價投資之程序。
（二）兩造曾就系爭土地曾於80年間達成作價互易之契約：
      為解決前揭48筆縣有土地漏辦計價投資程序之懸案，原告
      前縣長余陳月瑛曾以被告董事身分，於80年6 月7 日被告
      第6 屆第11次董事監事聯席會議提案：「以區內產權屬被
      告（應係原告之誤）之21筆（含系爭5 筆土地）土地與澄
      清湖區外產權屬被告之17筆土地作價互易」，並經原告提
      經高雄縣縣議會第12屆第3 次定期大會審議同意處分。雖
      前臺灣省政府以81年1 月7 日81三字第00650 號函復高雄
      縣政府略以：因案內土地屬公共設施用地，涉及將來徵收
      補償問題且此類用地讓售依法無據等語，而未核准本件土
      地互易案。然土地法第25條係規定為：「直轄市或縣 (市
      )政 府對於其所管公有土地，非經該管區內民意機關同意
      ，並經行政院核准，不得處分或設定負擔或為超過十年期
      間之租賃。」，依此規定，本件作價互易案既經該管區內
      民意機關（即高雄縣議會）同意，雖未經呈請行政院核准
      （僅送省政府），惟其法律效果僅為不得處分或設定負擔
      （均為物權行為）或為超過10年期間之租賃而已，並不影
      響兩造同意作價互易之債權行為。系爭土地既曾經兩造同
      意作價互易而成立互易契約，被告占有使用系爭土地即屬
      有權占有，而非無法律上原因之無權占有。
（三）另依財政部國有財產局85年5 月13日臺財產局二字第8501
      03 95 號函（下稱系爭財政部函）之內容，原告亦不得向
      被告請求使用補償金：
      財政部國有財產局上開函釋之內容，已載明：「臺灣省自
      來水公司接管使用前為各地方政府所屬自來水廠使用且為
      營運上必需繼續使用之國有土地，業奉行政院民國六十七
      年十一月二十日臺財字第一０三九八號函核示變更為非公
      用財產，計價投資該公司，即與一般占用不同，不宜追收
      使用補償金。故自來水公司已列冊報院核准計價投資或漏
      未列冊陳報核准，尚須補辦計價投資作業之土地，得免收
      使用補償金」之意旨。依此函釋之內容，被告因接管前澄
      清湖工業水廠使用之原告所有土地與一般「無權占用」之
      情況不同，原告自不得向被告請求使用補償金。
（四）再者，「租金之請求權因五年間不行使而消滅，民法第一
      百二十六條定有明文。又凡無法律上之原因而得相當於租
      金之利益，致他人受損害時，如該他人之返還利益請求權
      ，已逾租金短期消滅時效之期間，對於相當於已罹消滅時
      效之租金利益，即不得依不當得利之法則請求返還。」、
      「租金之請求權因五年間不行使而消滅，既為民法第一百
      二十六條所明定，則凡無法律上之原因而獲得相當於租金
      之利益，致他人受損害時，如該他人之返還利益請求權已
      逾租金短期消滅時效之期間，債務人並為時效之抗辯者，
      其對於該相當於租金之利益，不得依不當得利之法則，請
      求返還。」，有最高法院82年度台上字第3118號判決及85
      年度台上字第711 號判決可資參照。依前揭實務見解，原
      告自不得請求自起訴狀繕本送達日起回溯超過5 年以上之
      不當得利部分。
（五）又原告請求按申報地價總價額5%計算損害金，亦屬過高。
（六）聲明：原告之訴駁回；如受不利之判決，願供擔保請准宣
      告免為假執行。
三、兩造不爭執之事實：
（一）系爭坐落高雄縣鳥松鄉○○段33地號土地之面積為5893.4
      4 平方公尺，同段43地號土地之面積為5201.89 平方公尺
      ，同段31地號土地之面積為37.98 平方公尺，同段36地號
      土地之面積為408.68平方公尺等事實，為兩造所不爭執，
      並有系爭土地之登記謄本各一份在卷可稽，足認屬實。
（二）原告主張系爭土地為原告所有，而被告占有系爭土地係供
      被告建造禮堂、辦公室、停車棚、快濾池、快濾大樓辦公
      室及被告公司之員工宿舍等使用之事實，為兩造所不爭執
      ，並有本院會同兩造及高雄縣仁武地政事務所人員履勘測
      量現場之本院94年3 月7 日勘驗筆錄、現場照片在卷可稽
      ，足認屬實。
（三）系爭土地自85年1 月起至86年6 月底之申報地價均為2,00
      0 元，86年7 月起至92年12月底之申報地價均為2,700 元
      ，有上開地政事務所之地價謄本在卷可按，足認屬實。
四、得心證之理由：
    本件依兩造之上開主張及抗辯，所應審理之處應在於（一）
    兩造間就系爭土地是否曾於80年間成立互易契約？（二）財
    政部國有財產局85年5 月13日臺財產局二字第85010395號函
    （參見本院卷第59頁）是否有拘束原告之效力？（三）原告
    請求之上開不當得利金額是否適當及公允等爭點上。茲分述
    如下：
（一）兩造間就系爭土地是否曾於80年間成立作價互易之契約？
      按，「當事人主張有利於己之事實者，就其事實有舉證之
      責任。」，民事訴訟法第277 條前段定有明文。本件被告
      就系爭土地為原告所有及確占有使用系爭土地之事實並不
      爭執，而以兩造曾於80年間就系爭土地達成互易契約其為
      有權占有之事實為抗辯。依上開法條之規定，被告自應就
      此其為有權占有之事實負舉證之責任。惟查：
  １、就被告部份：
      (1)依被告所提出之台灣省自來水股份有限公司80年6 月7
        日第6 屆第11次董事監察人聯席會議議事錄所載，該次
        會議於被告董事方欽源表示：「高雄縣政府臨時提出本
        案，經理部門可能尚未深入瞭解，一些問題亦有待研究
        ，如土地增值稅等問題，所以建請交由經理部門研辦。
        」等意見後，該次會議做成之決議為：「本案依照方董
        事意見交由經理部門妥予嚴辦。」（參見本院卷第58頁
        及160 頁），足見被告就系爭土地是否願意與原告互易
        ，尚處於內部研究之階段，而並未通過系爭互易契約。
      (2)依被告所提出之被告公司80年8 月8 日所召開之「研商
        澄清湖觀光區內產權仍屬高雄縣政府所有土地與區外本
        公司所有土地作價互易事宜會議紀錄」所載，該次會議
        之結論為：「... 。三、... 澄清湖觀光區內、外土地
        作價互易，尚屬可行。... 六、本公司土地處理應負擔
        巨額土地增值稅，為免增加負擔，考慮以贈與方式處理
        （待8 月14日開會時與高雄縣政府協調謀取共識），若
        不能以贈與方式處理，則土地增值稅宜由高雄縣政府負
        擔。」（參見本院卷第171 頁、第172 頁）。然依被告
        提出之被告公司同年8 月14日召開之「研商澄清湖觀光
        區內產權仍屬高雄縣政府所有土地與區外本公司所有土
        地作價互易事宜會議紀錄」所載，該次會議之結論為：
        「... （三）：本公司處理土地需繳納鉅額增值稅，負
        擔困難，可否免繳或減徵？應進一步再研究，... 。（
        五）本案因牽涉問題廣泛又複雜，建議本公司董監事聯
        席會議成立專案小組處理。」（參見本院卷第165 頁至
        166 頁）。依上開二次會議之結論所載，顯示被告就系
        爭土地是否與原告互易亦尚處於內部研究之階段而未，
        並未通過系爭互易契約。
      (3)另經本院向被告闡明：「是否能提出兩造明確表示同意
        互相互易之相關函文？」後，被告亦陳明：「沒有辦法
        ，我們找過了，現有資料就只有提出的這些。」
      (4)依上述說明，應可認定被告就系爭土地是否與原告互易
        ，尚處於內部研究之階段，而並未通過系爭互易契約。
   ２、原告部份：
       被告雖抗辯：依本院向高雄縣議會函查有關該議會就系
       爭土地互易之相關決議資料後，該議會函覆之94年9 月
       23日高縣議乙字第0940002531號函所附之決議內容已載
       明：與本案相關之提案為財政類第4 號案，其案由為：
       「為利管理座落澄清湖觀光管制區內鳥松鄉○○段33地
       號等21筆縣有土地案，擬予處分出售，使土地管用合一
       ，僅依土地法第25條規定提請惠予審議同意辦理」，經
       本會議決：「照案通過」等語（參見本院卷第218 頁至
       第224 頁）；因此依據縣議會上開決議之內容顯示原告
       應已同意出售系爭土地，縣議會會這樣決議，一定是原
       告有同意被告提議的互易契約，才會提案到縣議會去討
       論，所以原告並非只是在內部研商而已等語。惟查：
    (1)高雄縣議會檢送之上開決議資料已載明，原告該次提案之
      議題內容係僅為：「擬處分出售系爭土地」；原告提案之
      議題內容既僅為「擬」處分出售，則依其提案之內容及用
      語僅為「擬處分出售」判斷，被告該提案應尚處內部研究
      及請示之階段。否則，如果原告與被告就系爭土地已達成
      作價互易之約定，依常情及行政程序之明確性要求，原告
      該次檢送高雄縣議會決議之議題內容應係載明為：「已於
      0 年0 月0 日與被告就系爭土地達成作價互易之約定，
      ... 提請同意」等語，並應附上兩造已於何年月日互相表
      示同意互易之相關函文，始合予常理及行政程序。
    (2)另按，「直轄市或縣 (市)政 府對於其所管公有土地，非
      經該管區內民意機關同意，並經行政院核准，不得處分或
      設定負擔或為超過十年期間之租賃。」，土地法第25條定
      有明文，而上開規定雖僅規範「處分或設定負擔」之物權
      行為或「超過十年年期限之租賃」之債權行為。惟依常理
      及行政處分之程序與行政倫理判斷，地方行政機關或下級
      機關，因上開法條已明文規定須經行政院核准，為避免將
      來發生糾紛或將來上級機關不同意致浪費時間、勞力之情
      況，地方自治機關或下級機關一般均會在徵得主管機關或
      相關部會同意後，始會依上級機關之決定做成決定。而依
      本院向內政部函查並經該部檢送之前臺灣省政府81年1 月
      7 日81財三字第00650 號函之內容所載，顯示前臺灣省政
      府對於原告之提案，因擬作價互易之土地中，屬「機關用
      地」部分之土地，涉及將來可能徵收補償問題，屬「公園
      用地」部分之土地，與行政院69年6 月25日臺69內字第71
      72號函不符，故未核准本件土地互易案（參見本院卷第
      156 頁及232 頁）。故依上開說明，原告應不致於在未經
      臺灣省政府及行政院核准之前提下，貿然與被告達成作價
      互易之約定。
  ３、綜上所述，應以原告主張兩造間就系爭土地並未達成作價
      互易之契約，始為可採，被告此部份所辨，則不足採信。
（二）財政部國有財產局85年5 月13日臺財產局二字第85010395
      號函是否有拘束原告之效力？
  １、按，「下列各款為縣（市）自治事項：二、關於財政事項
      如下：（一）縣（市）財務收支及管理。（二）縣（市）
      稅捐。（三）縣（市）公共債務。（四）縣（市）財產之
      經營及處分。」，地方自治法第19條第2 項定有明文。故
      原告就系爭土地所為之處分行為，依本條之規定係屬縣自
      治事項，已甚明，合先敘明。
  ２、上開財政部國有財產局函，依行政程序法第159 條及第16
      1 條之規定，乃上級機關對下級機關，依其權限或職權為
      規範機關內部秩序及運作，所為非直接對外發生法規效力
      之一般、抽象之規定，一般稱為行政規則。行政規則具有
      拘束訂定機關、其下級機關及屬官之效力。前開函釋既屬
      解釋性行政規則，則下級行政機關自應適用該行政釋示以
      為辦理，惟對於並非財政部國有財產局下級機關之被告是
      否亦得生拘束力？茲說明說下：
    (1)、依地方制度法第2 條第2 款之規定，所謂自治事項係指
        「地方自治團體依憲法或本法規定，得自為立法並執行
        ，或法律規定應由該團體辦理之事務，而負其政策規劃
        及行政執行責任之事項。」。而地方政府就自治事項領
        域，依其自治之權限，自得訂定及執行自治法規，並訂
        定有關之行政規則，中央主管機關對於此類地方性法規
        之自治事項則不宜訂定行政規則。換言之，為保障地方
        自治權，地方政府擁有全面的行政規則發布權，中央只
        能為合法性監督，因此中央機關自不宜發布行政規則或
        令函要求地方自治機關服從其指令。因中央主管機關對
        於地方自治事項，並無指揮監督地方自治團體之權限，
        故關於地方自治事項，倘中央機關仍就地方自治事項訂
        定行政規則或發佈解釋令函，對地方政府自無強制之拘
        束力，充其量只能認為僅係供地方政府參考之意見，或
        者是為了提供地方行政運作合理化而進行技術上建議或
        勸導之性質而已，地方自治團體如果認為其解釋不適當
        時，自可自主的獨立的解釋以適當的處理個別事件。（
        參見卷附之陳清秀，地方制度法問題之探討，第10、11
        頁。）
    (2)、本件被告既為地方自治機關，依上開說明，其對於地方
        自治事項所為之處分，自不受中央主管機關即行政院國
        有財產局解釋函令之拘束。從而，財政部之上開函令雖
        表示被告已列冊報院核准計價投資或漏未列冊陳報核准
        ，尚須補辦計價投資作業之土地，得免收使用補償金等
        語，然上開函令之效力並無法拘束被告。
  ３、況，依上開函令之主旨及核示事項所載，該函令係就被告
      使用之「國有」非公用土地應否收取使用補償金之問題所
      做之解釋，而本件被告所占有者，則為原告所有之「縣有
      」非公用土地，並非中華民國所有之「國有」非公用土地
      ，故上開財政部國有財產局函不得拘束原告甚明。
（三）原告請求之上開不當得利金額是否適當及公允？
  １、按，無法律上之原因而受利益，致他人受損害者，應返還
      其利益，民法第179 條前段定有明文。又無正當權源而使
      用他人所有之不動產，即可獲得相當於租金之利益，為社
      會通念，有最高法院61年度台上字第1695號判例可資參照
      。本件被告無合法之權源而占有使用系爭土地，足認屬實
      ，業見前述。被告既消極減免其應支付使用系爭土地之代
      價，而受有相當於租金之利益，並致原告受有損害，原告
      自得依不當得利之法律關係請求被告給付相當於租金之不
      當得利。
  ２、次按，租金之請求權因5 年間不行使而消滅，既為民法第
      126 條所明定，至於終止租約後之賠償與其他無租賃契約
      關係之賠償，名稱雖與租金異，然實質上仍為使用土地之
      代價，債權人應同樣按時收取，不因其契約終止或未成立
      而謂其時效之計算應有不同，有最高法院49年台上字第17
      30號判例可參。依此判例之意旨，本件原告依不當得利法
      律關係所請求者，既為相當於租金之利益，縱無租金之名
      稱，但實質上仍為使用土地之代價，其請求權自應適用民
      法第126 條之規定，因5 年間不行使而消滅。被告既已為
      時效抗辯，則原告所得請求之相當於租金之不當得利期間
      應自訴訟繫屬日，即93年12月30日（有本院收狀章在原告
      之起訴狀上可稽）起，往前回溯5 年之期間，即自88年12
      月30日起至93年12月29日止。而原告就系爭第33地號及第
      43地號部分係請求自85年1 月1 日起至92年12月31日止之
      不當得利；就系爭第31地號、第36地號、第37地號部分係
      請求自85年7 月1 日起至92年12月31日之不當得利；依前
      開說明，原告之上開請求除自88年12月30日起至92年12月
      31日止（共計4 年又2 日）之不當得利金額，應予准許外
      ；其餘於88年12月30日以前之請求，因已罹於時效期間，
      自不應准許，而應予以駁回。
  ３、再按，城市地方房屋租金，以不超過土地及建築改良物申
      報總價年息10% 為限；租用基地，建築房屋，其租金以不
      超過土地申報總價額年息10% 為限，土地法第97條第1 項
      、第105 條分別定有明文。所謂土地總價額，依土地法施
      行法第25條之規定，係以法定地價為準；而法定地價，依
      土地法第148 條之規定，係指土地所有人依該法規定所申
      報之地價。第按，租用基地建築房屋者，其租金之限制，
      依土地法第105條準用同法第97條第1 項規定之結果，固
      以不超過土地申報總價額年息10% 為限，然該法第97條關
      於房屋租金之限制，依條文文義及立法意旨，係側重於「
      防止房屋所有權人乘機哄抬租金，造成城市問題」，且就
      同法第三編第三章「房屋及基地租用」第94條至第96條均
      就「城市住宅用房屋」設其規範，應可認知該條項係有蘊
      涵摒除「城市營業用房屋」在外之意旨，屬「隱藏性法律
      漏洞」，自有以「目的性限縮解釋」補充而將其規範設限
      於僅在城市地區供住宅用之房屋，始有適用之必要，此除
      經最高法院93年台上字第1718號判決意旨闡釋甚詳外，並
      有同院94年度第2 次民事庭會議決議認因城市地方供營業
      用之房屋，承租人得以營商而享受商業上之特殊利益，非
      一般供住宅用之房屋可比，故所約定之租金，自不受土地
      法第97條規定限制之意旨可供參酌。又所謂年息10% 為限
      ，乃指基地租金之最高限額而言，並非必須照申報價額年
      息10% 計算之；尚須斟酌基地之位置、工商繁榮程度、使
      用人利用基地之經濟價值、所受利益，彼等關係及社會感
      情等情事，以為決定，亦有最高法院68年度台上字第3071
      號判例之意旨可資參照。經查，系爭5 筆土地均位於被告
      水廠園區內，系爭第31地號土地為空地；系爭第33號土地
      上為禮堂之一部份、辦公室及停車棚；系爭第36地號土地
      上為自來水設備中的快濾池；系爭第37地號土地上為快濾
      大樓辦公室；系爭第43地號土地上為被告公司之員工宿舍
      ；系爭5 筆土地之水廠大門係面臨四線道，寬約20米之大
      埤路，東側有棒球場，南測有長庚醫院，交通及生活機能
      尚稱方便等情，業經本院會同兩造履勘現場查明在卷，有
      本院94年3 月7 日勘驗筆錄在卷可參。本院審酌系爭土地
      上開所述之地點、商業繁榮之程度、使用狀況，及被告使
      用系爭土地係供自來水之公益事業使用，而非如一般私人
      企業公司係以營利為目的之使用等一切情狀，認本件應以
      系爭土地申報地價總價額，按年息3%計算相當於租金之不
      當得利金額，方為相當及公允。而系爭土地自88年12月30
      日起至92年12月31日止之申報地價均為2,700 元，有兩造
      所不爭執，足認屬實，業見前述。故依上開所述各項計算
      標準計算，原告得請求被告給付自88年12月30日起至92年
      12 月31 日止之不當得利金額應為3,95,757元（計算式詳
      如附表二所示）。
五、末按，「給付有確定期限者，債務人自期限屆滿時起，負遲
    延責任。給付無確定期限者，債務人於債權人得請求給付時
    ，經其催告而未為給付，自受催告時起，負遲延責任。」，
    民法第229 條第1 項及第2 項前段雖定有明文。惟上開法條
    之規定並非強制禁止規定，依私法自治之原則，當事人間自
    得另約定起算日期。本件原告就90年6 月30日以前之不當得
    利金額請求部份，曾於90年8 月31日以高雄縣政府90年8 月
    31日90府財產字第141462號函催告請求被告給付損害金，然
    就其餘部份則並未催告被告給付，此部份本應自起訴狀繕本
    送達翌日起算法定利息；惟為免計算之麻煩，經兩造協商後
    ，被告已於本院審理中同意如被告之請求為有理由時，願自
    91 年7月1 日起給付原告法定遲延利息（參見第49頁之本院
    94 年2月3 日言詞辯論筆錄），故就原告勝訴部份，原告請
    求自91年7 月1 日至清償日止，按年息5%計算之利息，依上
    開說明，自應予以准許。
六、綜上所述，原告依不當得利之法律關係，請求被告給付之上
    開金額，於3,95,757元及自91年7 月1 日起至清償日止，按
    年息5%計算之利息之範圍內，為有理由，應予准許；至其逾
    此部份之請求，為無理由，應予駁回。
七、兩造分別陳明願供擔保，聲請宣告假執行，或免為假執行，
    經核原告勝訴部分，合於法律之所定，爰酌定相當之擔保金
    額分別准許之。至原告其餘假執行之聲請，因訴之駁回而失
    所依附，不應准許，應予駁回。
八、據上論結：本件原告之訴，為一部有理由，一部無理由，依
    民事訴訟法第79條、第390條第2項、第392條第2項，判決如
    主文。
中    華    民    國    95    年    1    月    12    日
                  民事鳳山分庭法  官  郭文通
正本係照原本作成。
如不服本判決，應於送達後20日內，向本院提出上訴狀並表明上
訴理由，如於本判決宣示後送達前提起上訴者，應於判決送達後
10日內補提上訴理由書（須附繕本）。
中    華    民    國    95    年    1     月    12    日
                                書記官  李崑良
附表一：（原告起訴請求金額之計算式）
      原告就系爭33地號及43地號部分係請求自85年1 月起至92
      年12月底之不當得利；就系爭31地號、36地號、37地號土
      地部分，係請求自85年7 月份起至92年12月底之不當得利
      。其計算式分別如下：
一、系爭33地號土地部分為6,055,510 元：
    即85年1 月起至86年6 月底止，為（5893.44 平方公尺×2,
    000 元×5%×1.5 年）＋86年7 月起至92年12月底止，為（
    5893.44 平方公尺×2,700 元×5%×6.5 年）＝6,055,510
    元。
二、系爭43地號土地部分為5,344,942 元：
    即85年1 月起至86年6 月底止，為（5201.89 平方公尺×2,
    000 元×5%×1.5 年）＋86年7 月起至92年12月底止，為（
    5201.89 平方公尺×2,700 元×5%×6.5 年）＝5,344,942
    元。
三、系爭31地號土地部分為37,125元：
    即85年7 月起至86年6 月底止，為（37.98 平方公尺×2,00
    0 元×5%×1 年）＋86年7 月起至92年12月底止，為（37.9
    8 平方公尺×2,700 元×5%×6.5 年）＝37,125元。
四、系爭36地號土地部分為399,485元：
    即85年7 月起至86年6 月底止，為（408.68平方公尺×2,00
    0 元×5%×1 年）＋86年7 月起至92年12月底止，為（408.
    68平方公尺×2,700 元×5%×6.5 年）＝399,485 元。
五、系爭37地號土地部分為695,970元：
    即85年7 月起至86年6 月底止，為（711.99平方公尺×2,00
    0 元×5%×1 年）＋86年7 月起至92年12月底止，為（711.
    99平方公尺×2,700元×5%×6.5年）＝695,970元。
附表二：（原告得請求金額之計算式）
一、系爭第33地號土地部分為1,912,090元：
    即5893.44 平方公尺×2,700 元×3%×（4 ＋2/365）＝
    1,912,090元（小數點以下四捨五入）。
二、系爭第43地號土地部分為1,687,750元：
    即5201.98 平方公尺×2,700 元×3%×（4 ＋2/365）＝
    1,687,750元（小數點以下四捨五入）。
三、系爭第31地號土地部分為12,322 元：
    即37.98 平方公尺×2,700 元×3%×（4 ＋2/365）＝
    12,322 元（小數點以下四捨五入）。
四、系爭第36地號土地部分為132,594元：
    即408.68平方公尺×2,700 元×3%×（4 ＋2/365）＝
    132,594 元（小數點以下四捨五入）。
五、系爭第37地號土地部分為231,001元：
    即711.99平方公尺×2,700 元×3%×（4 ＋2/365）＝
    231,001元（小數點以下四捨五入）。
六、合計共3,975,757元。


司法院資訊處製作；財團法人民間司法改革基金會備份。
